【裁判字號】    97,上易,2863
【裁判日期】    980211
【裁判案由】    竊盜
【裁判全文】
臺灣高等法院刑事判決                97年度上易字第2863號
上  訴  人
即  被  告  丙○○
            甲○○
上列上訴人，因竊盜案件，不服臺灣桃園地方法院97年度易字第
538 號中華民國97年9月8日第一審判決（起訴案號：臺灣桃園地
方法院檢察署97年偵字第5414號）提起上訴，本院判決如下：
    主  文
上訴駁回。
    事  實
一、丙○○因詐欺案件，經臺灣新竹地方法院於90年1月5日以89
    年度易字第192號判處有期徒刑六月，於91年1月29日確定，
    同年5月15日（起訴書誤為92年7月20日）易科罰金執行完畢
    （不構成累犯）。詎丙○○不知悛悔，與其同居女友甲○○
    共同意圖為自己不法之所有，基於竊盜之犯意聯絡，於97年
    2月13日夜間7時5分，手戴白色麻布手套1雙（未扣案，無證
    據證明何人所有，且猶存在），共同侵入桃園縣大園鄉○○○路○段375號有守衛居住看管育芳股份有限公司（下稱育芳
    公司）後，旋進入公司辦公大樓2 樓，推由丙○○撿拾某真
    實姓名年籍不詳之成年男子遺留在該樓層辦公室隔間外地板
    上，而客觀上足對人之生命、身體、安全造成危險可供兇器
    使用之尖嘴鉗1 支後，丙○○、甲○○分頭進入該樓層中央
    辦公室、右側辦公室內，竊取育芳公司所有遭不詳成年男子
    自天花板電燈處剪下後，分別移置該中央辦公室、右側辦公
    室地板上電線各1綑（共計2綑，總重約30公斤，價值新臺幣
    2 千元）得手。嗣因居住育芳公司守衛乙○○發覺後報警處
    理，警方據報到場後，分別在該公司辦公大樓2 樓中央辦公
    室、右側辦公室內，發現著白色麻布手套1 雙（未扣案）、
    手持尖嘴鉗1支與電線1綑（嗣經發還被害人育芳公司）丙○○，及著白色麻布手套1雙（未扣案）、蹲地以手抓摸另1綑
    電線（已發還被害人育芳公司）甲○○，旋將2 人逮捕查獲
    ，並在丙○○身上扣得上開尖嘴鉗1支。
二、案經桃園縣政府警察局大園分局報請臺灣桃園地方法院檢察
    署檢察官偵查起訴。
    理  由
壹、程序部分：
一、按，除簡式審判程序、簡易程序及刑事訴訟法第376條第1款
    、第2 款所列之罪案件外，第一審應行合議審判，刑事訴訟
    法第284條之1定有明文；刑法第321條第1項第3 款加重竊盜
    罪，乃屬刑事訴訟法第376條第2款所列之罪，是本件丙○○
    、甲○○經檢察官起訴涉犯刑法第321條條第1項第3 款加重
    竊盜罪，依前揭規定，即屬應行合議審判之例外，得由法院
    以獨任法官之法院組織，行本案通常審判程序。
二、次按，傳聞法則之重要理論依據，在於傳聞證據未經當事人
    之反對詰問予以核實，乃予排斥，惟若當事人已放棄對原供
    述人之反對詰問權，於法院審判時表明同意該等傳聞證據可
    作為證據，基於證據資料愈豐富，愈有助於真實發現之理念
    ，並貫徹刑事訴訟法修法加重當事人進行主義之精神，確認
    當事人對於證據能力有處分權之制度，傳聞證據經當事人同
    意作為證據，法院認為適當者，亦得為證據。當事人於調查
    證據時，對於傳聞證據表示「沒有意見」，而未於言詞辯論
    終結前聲明異議（Without  Objection），應視為已有將該
    等傳聞證據採為證據之同意，此刑事訴訟法第159條之5定有
    明文。本案被告於原審法院準備程序中，除爭執證人乙○○
    於警詢中陳述無證據能力外，對卷內其餘人證、書證、物證
    之證據能力並無意見（原審97年度審易字第859 號卷32頁）
    ，法院審理時，被告對於被告以外之人於審判外陳述之證據
    能力並未表示意見，迄法院辯論終結前，被告亦未爭執本案
    證據之證據能力（原審卷87至89頁），依刑事訴訟法第 159
    條之5第2項之規定，應視為被告已同意本案相關之傳聞證據
    均可作為證據，法院斟酌本案卷內之證據並非非法取得，亦
    無證明力明顯過低情形，且經法院於審判期日依法進行證據
    之調查、辯論，被告等於訴訟上之程序權，已受保障，前揭
    各該證據，均得採為證據。
三、再按，被告以外之人於審判外之言詞或書面陳述，除法律有
    規定者外，不得作為證據，刑事訴訟法第159條第1項，定有
    明文。又被告以外之人於審判外之陳述，雖不符刑事訴訟法
    第159條之1至第159條之4規定，然經當事人於審判程序同意
    作為證據，法院審酌該言詞陳述作成之情況，認為適當者，
    亦得為證據；當事人、代理人或辯護人於法院調查證據時，
    知有刑事訴訟法第159條第1項不得作為證據之情形，而未於
    言詞辯論終結前聲明異議者，視為有前項之同意，刑事訴訟
    法第159條之5定有明文。本件證人乙○○於警詢中之陳述，
    經被告2人爭執其證據能力（原審97年度審易字第859號卷）
    ，法院審酌上開證人於警詢中陳述，並未有何較可信之特別
    情況，得以排除上開證人當時有不實陳述之風險，而可取代
    當事人於公判庭上行使反對詰問之核實擔保，且上開陳述亦
    未具證明被告2 人犯罪事實存否之必要性，是證人乙○○於
    警詢中之陳述，為被告以外之人於審判外之言詞陳述，依刑
    事訴訟法第159條第1項之規定，自不得作為證據。
貳、實體部分：
一、訊據上訴人被告（下稱被告）丙○○，固坦承：於上開時間
    有與甲○○共同進入育芳公司辦公室大樓2 樓，且分別為警
    在中央辦公室、右側辦公室內逮捕，查獲當時被告丙○○著
    白色麻布手套1雙、手持尖嘴鉗及電線1綑，被告甲○○則著
    白色麻布手套1雙並蹲在1綑電線旁等情，惟矢口否認有竊盜
    犯行，二人先於原審時辯稱：是因為甲○○要上廁所，所以
    其等才進入育芳公司辦公大樓2 樓，且係因地上恰有尖嘴鉗
    、電線，丙○○才順手撿起尖嘴鉗、電線一捆，甲○○係蹲
    下要上廁所時，恰好腳後有一綑電線，其等並未偷電線云云
    。二人再於上訴本院時辯稱：被告未攜帶兇器進入育芳公司
    ，且該公司為廢棄工廠，之前已有人先進入竊盜，被告二人
    並非進入竊盜云云。惟查：
(一)被告丙○○、甲○○於前揭夜間時間，共同侵入有守衛居住
    看管之育芳公司，並進入該公司辦公大樓2 樓，被告丙○○
    撿拾地板上尖嘴鉗1 支，並進入該樓層中央辦公室內，被告
    甲○○則進入右側辦公室內，嗣該公司守衛乙○○報警後，
    經警分別在2 樓中央辦公室、右側辦公室內，發現著白色麻
    布手套1雙、手持尖嘴鉗與電線1綑被告丙○○，及著白色麻
    布手套1雙、蹲地、腳旁有1綑電線被告甲○○等情，為被告
    丙○○、甲○○所坦認（原審卷90至92頁、本院卷），核與
    證人即育芳公司守衛乙○○、證人即到場查獲員警曾炎盛於
    原審時具結證述情節相符（原審卷66至88頁），並有贓物認
    領保管單1紙、查獲照片6幀在卷可稽（偵查卷26頁、31至34
    頁）；又某真實姓名年籍不詳之成年男子當晚先於被告2 人
    侵入育芳公司前，在育芳公司內以扣案尖嘴鉗1 支剪斷育芳
    公司辦公室天花板電線2 綑，惟因遭育芳公司守衛乙○○所
    發覺，乃留下尖嘴鉗、電線2 綑而逃離無蹤一情，亦據證人
    乙○○於原審具結證述在卷（原審卷66、67頁），上開情事
    ，均堪認定。
(二)被告2 人雖均否認有竊盜犯意，並以前詞置辯，然據乙○○
    於原審時經交互詰問具結證稱：當時育芳公司已經停電1 年
    多了，辦公大樓2 樓的光線很昏暗，當晚伊從辦公大樓頂樓
    巡邏下來，經2樓處，發現丙○○撿起1 支尖嘴鉗及1綑已剪
    斷的電線，伊就趕緊到大門口去等警察到場，再帶警察上2
    樓去抓竊嫌，警察先到右邊的辦公室去，並要伊到隔壁也就
    是中間的辦公室去看，伊發現丙○○躲在那裡，便大叫一聲
    「你出來」，丙○○才走出來，他手上拿著尖嘴鉗和1 綑電
    線，警察在右邊的辦公室內抓到甲○○，她當時也手戴白色
    麻布手套，而且那間辦公室的天花板電線有被剪下來，當天
    伊並沒有看到甲○○去上過廁所，育芳公司辦公大樓1 樓就
    有廁所，就是該樓層中位置，是門一進去的地方，2 樓也有
    廁所，但不在辦公室內，是在2 樓中間的地方，距離育芳公
    司約100 公尺處就有加油站，該加油站內也有公共廁所等語
    （原審卷66至82頁、87頁）。證人即查獲員警曾炎盛於原審
    時具結證稱：伊接獲報案到場，在門口見到竊嫌所駕駛的白
    色自用小客車，後來甲○○說車是他們的沒錯，伊和乙○○
    進入辦公大樓2 樓後，是伊在最右邊的那間辦公室內找到甲○○，當時她手戴白色麻布手套，人蹲在地上，前面有1 綑
    電線，她手就放在那綑電線上面，甲○○當時見到伊，她顯
    出很惶恐的樣子，伊問甲○○在作什麼，她回說『沒有啊，
    我在上廁所』，但她當時根本沒有在上廁所，地上也沒有尿
    液或濕濕的或任何像是上過廁所的跡象，且那間辦公室內根
    本沒有廁所，接著，伊聽到乙○○大叫「你出來」，伊趕緊
    到中間的辦公室去看，丙○○才從該辦公室門後走出，手上
    拿著1 支尖嘴鉗，也戴著白色手套，伊問他進來育芳公司作
    什麼，他說他沒有偷，是陪甲○○進來找廁所等語（原審卷
    82至86頁），就上開證人所述情節以觀，如被告二人非為行
    竊而入育芳公司內，豈會無端於夜間侵入早已停電多時育芳
    公司，甚且摸黑尋至無廁所之2 樓辦公室內，復均以手戴白
    色麻布手套，或撿拾或抓摸育芳公司之電線？被告二人辯稱
    其等非前往竊盜，該公司已廢棄多年云云，均難輕信。
(三)被告雖辯稱係因甲○○急於上廁所始進入育芳公司內云云，
    然查，被告2 人案發當晚係駕車到場一節，業據被告甲○○
    供承：當天伊和丙○○是開伊的車子到場等語在卷（原審卷
    90頁），復據證人曾炎盛證述明確（原審卷82頁），而該處
    附近約100 公尺不遠處即有設置公共廁所加油站，並無察見
    困難，被告2 人大可輕易、快速至該加油站如廁，實無捨此
    不為而摸黑侵入他人私有建築物，甚甘冒侵入建築物刑責之
    理；況被告甲○○既急於如廁，衡情渠等侵入育芳公司後，
    亦應就近在1 樓即入門處尋找廁所，豈有捨近求遠，摸黑更
    往2 樓，更無至2樓後，未尋廁所之所在，卻隱身在2樓辦公
    室內之理；何況，既為如廁，亦根本無均手戴白色麻布手套
    之必要，甚者，如此反更礙於褪褲如廁，焉有是理？而被告
    丙○○既係陪伴被告甲○○至該處尋廁，又豈會與甲○○分
    處不同辦公室，使被告甲○○落單在如此黑暗處所，而逕至
    他處撿拾電線？亦非合理；酌以證人曾炎盛證稱：甲○○當
    時根本沒有在上廁所，她雖蹲在地上，但手戴著白手套摸著
    已遭剪下的1 綑電線，她蹲地處根本沒有任何尿液或濕濕的
    或任何上過廁所的痕跡一節（原審卷91頁）；證人乙○○亦
    證稱：伊沒有看到甲○○去上過廁所等語（原審卷81頁），
    堪認被告二人所辯稱前往該公司上廁所云云，應非事實，並
    不可採。
(四)被告甲○○於原審時另辯稱：電線是警衛帶來的，白手套是
    警察事後叫伊戴上的云云（97年度審易字第859 號卷30、31
    頁），然此情節為證人乙○○、曾炎盛所堅詞否認，乙○○
    於原審時結證稱：伊是育芳公司的守衛，伊怎麼可能偷剪自
    己公司的電線，而且伊發現丙○○、甲○○當時，他們就都
    手戴白色手套，伊沒有看見警察帶白色手套來，更沒有聽見
    警察叫甲○○戴上白色手套等語（原審卷79、80頁）；證人
    曾炎盛於原審時結證稱：甲○○說的完全與事實不符，伊和
    同事當天根本沒有戴白手套來等語（原審卷85、86頁），而
    乙○○、曾炎盛均與被告甲○○素無仇怨，乙○○係因突見
    被告甲○○等人到場始迅報警前來，曾炎盛更係因獲報而倉
    促到場，實難想像渠等能於如此短暫時間內，旋即編纂如此
    預謀陷害被告甲○○情節，是被告甲○○此部分所辯，亦無
    足取。綜上所述，被告丙○○甲○○二人無端侵入育芳公司
    ，並拿取該公司所有電線在手，渠等確有行竊之犯意至明。
    從而，被告二人前揭所辯，核屬犯後卸責飾詞，均不可採，
    本件事證明確，被告二人竊盜犯行均堪認定，應依法論科。
二、按刑法第321條第1項第3 款之攜帶兇器竊盜罪，係以行為人
    攜帶兇器竊盜為其加重條件，此所謂兇器，其種類並無限制
    ，凡客觀上足對人之生命、身體、安全構成威脅，具有危險
    性之兇器均屬之，且祇須行竊時攜帶此種具有危險性之兇器
    為已足，並不以攜帶之初有行兇之意圖為必要（最高法院79
    年臺上字第5253號判例參照）。被告等行竊時所攜持尖嘴鉗
    1 支，為金屬製品，質地堅硬，刀刃尖銳，有照片在卷可稽
    （偵查卷31至32頁），客觀上足對人生命、身體、安全造成
    危險，核屬兇器無疑。是核被告丙○○、甲○○所為，均係
    犯刑法第321條第1項第3款、第1款攜帶兇器於夜間侵入有人
    居住之建築物竊盜罪。被告丙○○、甲○○間，有犯意聯絡
    及行為分擔，均共同正犯。被告等前揭於夜間侵入有人居住
    建築物之加重竊盜事由，雖未據公訴人於起訴書之所犯法條
    中指明，然此部分事實不僅業於起訴書為單一竊盜行為而有
    數款之加重情形，在犯罪事實欄中載明，且仍屬單純一罪（
    最高法院69年度臺上字第3945號判例參照），本院自應就此
    部分併予審究。又公訴意旨認被告丙○○前因詐欺案件，經
    臺灣新竹地方法院以89年度易字第192號判處有期徒刑6月確
    定該案，於本案構成累犯云云，然查，被告丙○○所犯該案
    ，乃係91年5 月15日易科罰金執行完畢，此經原審函詢臺灣
    新竹地方法院地檢署查明無訛，有該署97年7 月22日竹檢慎
    執制91執緝1字第18854號函及所附91年5 月15日自行繳納款
    項統一收據在卷可稽（原審卷46之1、46之2頁），該案有期
    徒刑執行完畢日距被告丙○○本件竊盜犯罪時間97年2 月13
    日，已逾5年，與刑法第47條第1項所定「受有期徒刑執行完
    畢後，5 年以內故意再犯有期徒刑以上之罪」要件並不相符
    ，公訴意旨認構成累犯云云，尚有誤會，爰不依前揭規定加
    重其刑。
三、原審經審理結果，認被告罪證明確，因而適用刑法第28條、
    第321條第1項第3款、第1款規定，並審酌被告二人正值壯年
    ，不思以正途獲取財物，竟於夜間侵入有人居住之建築物，
    復持兇器行竊，嚴重影響社會治安及被害人財產安全，兼衡
    其等智識程度、犯罪動機、目的、手段、竊盜所得財物價值
    ，已由被害人育芳公司領回，犯罪所生危害，被告2 人犯後
    飾詞否認犯行，態度不佳，被告丙○○前有多次詐欺、施用
    毒品、竊盜犯罪前科紀錄，被告甲○○前有施用毒品、詐欺
    犯罪前科紀錄，有被告臺灣高等法院被告前案紀錄表可稽，
    素行非佳等一切情狀，分別量處被告各有期徒刑七月，以為
    懲儆。又認，本件被告二人之犯罪時間並非在96年4 月24日
    以前，不符於中華民國96年罪犯減刑條例第2 條第1項第3款
    減刑規定，自不得依前揭規定減其宣告刑，附此敘明。另認
    ，扣案尖嘴鉗1 支，雖係供被告等本件竊盜犯罪所用，惟非
    被告等所有，業經被告丙○○陳明在卷（原審卷92頁），且
    據證人乙○○證述明確（原審卷67、68頁），暨被告2 人行
    竊時所著之白色麻布手套共2雙，因被告2人否認犯罪，無法
    查明係何人所有，復未扣案，並無證據證明現仍存在，為免
    將來沒收執行之困擾，爰均不另為沒收之諭知，併此敘明。
    經核其認事用法尚無違誤，量刑亦允當，被告二人提起上訴
    ，否認該犯行或請求輕判，核為無理由，自應予駁回。末查
    ，被告甲○○受合法傳喚，無正當理由不到庭，爰不待其陳
    述，逕行判決如上。
據上論斷，應依刑事訴訟法第368條、第371條，判決如主文。
本案經檢察官李良忠到庭執行職務。
中    華    民    國    98    年    2     月    11    日
                    刑事第三庭審判長法  官  陳博志
                                    法  官  許文章
                                    法  官  蔡聰明
以上正本證明與原本無異。
不得上訴。
                                    書記官  陳建邦
中    華    民    國    98    年    2     月    11    日
刑法第321條：
犯竊盜罪而有左列情形之一者，處6月以上5年以下有期徒刑：
一、於夜間侵入住宅或有人居住之建築物、船艦或隱匿其內而犯
    之者。
二、毀越門扇、牆垣或其他安全設備而犯之者。
三、攜帶兇器而犯之者。
四、結夥三人以上而犯之者。
五、乘火災、水災或其他災害之際而犯之者。
六、在車站或埠頭而犯之者。
前項之未遂犯罰之。


司法院資訊處製作；財團法人民間司法改革基金會備份。
